---
title: "Crie sua própria Word Cloud"
output: 
  flexdashboard::flex_dashboard:
runtime: shiny 
---



```{r global setup, include=FALSE}
library(flexdashboard)

suppressMessages(library(stringr))   #Pacote para manipulação de strings
suppressMessages(library(dplyr))     #Pacote para manipulação de dados
suppressMessages(require(tm))        #Pacote de para text mining


# Desligado:
# library(rJava)
# library(RWeka)



suppressMessages(require(wordcloud2)) #Pacote para nuvem de palavras
suppressMessages(require(readxl))    #Pacote para leitura de dados excel
suppressMessages(library(tidytext))  #Manipulação de textos
suppressMessages(library(reshape2))  #Manipulação de dados
suppressMessages(library(lexiconPT)) #Importar palavras de sentimentos
library(memoise)
library(SnowballC)
library(purrr)
library(stringr)

#++++++++++++++++++++++++++++++++++
# Captação de erros de codificacao:
catch.error = function(x){
  # let us create a missing value for test purpose
  y = NA
  # Try to catch that error (NA) we just created
  catch_error = tryCatch(tolower(x), error=function(e) e)
  # if not an error
  if (!inherits(catch_error, "error"))
    y = tolower(x)
  # check result if error exists, otherwise the function works fine.
  return(y)
}
#++++++++++++++++++++++++++++++++++
#++++++++++++++++++++++++++++++++++
# Limpeza de caracteres especiais
cleanTweets<- function(tweet){
  
  # Clean the tweet for sentiment analysis
  
  # remove html links
  
  tweet = gsub("(f|ht)(tp)(s?)(://)(.*)[.|/](.*)", " ", tweet)
  
  # Remove retweet entities
  
  tweet = gsub("(RT|via)((?:\\b\\W*@\\w+)+)", " ", tweet)
  
  # Remove all "#Hashtag"
  
  tweet = gsub("#\\w+", " ", tweet)
  
  # Remove all "@people"
  
  tweet = gsub("@\\w+", " ", tweet)
  
  # Remove all the punctuation
  
  tweet = gsub("[[:punct:]]", " ", tweet)
  
  # Remove numbers, we need only text for analytics
  
  tweet = gsub("[[:digit:]]", " ", tweet)
  
  # Remove unnecessary spaces (white spaces, tabs etc)
  tweet = gsub("[ \t]{2,}", " ", tweet)
  tweet = gsub("^\\s+|\\s+$", "", tweet)
  
  tweet = gsub('https://','',tweet) # removes https://
  tweet = gsub('http://','',tweet) # removes http://
  tweet=gsub('[^[:graph:]]', ' ',tweet) ## removes graphic characters 
  #like emoticons 
  tweet = gsub('[[:punct:]]', '', tweet) # removes punctuation 
  tweet = gsub('[[:cntrl:]]', '', tweet) # removes control characters
  tweet = gsub('\\d+', '', tweet) # removes numbers
  tweet=str_replace_all(tweet,"[^[:graph:]]", " ")
  #tweet=SnowballC::wordStem(tweet,language = "portuguese")
  
  
  #Convert all text to lowercase
  tweet = catch.error(tweet)
  
  return(tweet)
}
#++++++++++++++++++++++++++++++++++
#++++++++++++++++++++++++++++++++++
# Remover NAs
cleanTweetsAndRemoveNAs<- function(Tweets) {
  
  TweetsCleaned = sapply(Tweets, cleanTweets)
  
  # Remove the "NA" tweets from this tweet list
  TweetsCleaned = TweetsCleaned[!is.na(TweetsCleaned)]
  
  names(TweetsCleaned) = NULL
  # Remove the repetitive tweets from this tweet list
  
  TweetsCleaned = unique(TweetsCleaned)
  
  TweetsCleaned
}
#++++++++++++++++++++++++++++++++++

# Using "memoise" to automatically cache the results
getTermMatrix <- memoise(function(x,excludeWords,ngrams=1,tf_idf=F,textStemming=F) {

  text <- x
  
  

  rm_accent <- function(str,pattern="all") {
  # Rotinas e funções úteis V 1.0
  # rm.accent - REMOVE ACENTOS DE PALAVRAS
  # Função que tira todos os acentos e pontuações de um vetor de strings.
  # Parâmetros:
  # str - vetor de strings que terão seus acentos retirados.
  # patterns - vetor de strings com um ou mais elementos indicando quais acentos deverão ser retirados.
  #            Para indicar quais acentos deverão ser retirados, um vetor com os símbolos deverão ser passados.
  #            Exemplo: pattern = c("´", "^") retirará os acentos agudos e circunflexos apenas.
  #            Outras palavras aceitas: "all" (retira todos os acentos, que são "´", "`", "^", "~", "¨", "ç")
  if(!is.character(str))
    str <- as.character(str)
  
  pattern <- unique(pattern)
  
  if(any(pattern=="Ç"))
    pattern[pattern=="Ç"] <- "ç"
  
  symbols <- c(
    acute = "áéíóúÁÉÍÓÚýÝ",
    grave = "àèìòùÀÈÌÒÙ",
    circunflex = "âêîôûÂÊÎÔÛ",
    tilde = "ãõÃÕñÑ",
    umlaut = "äëïöüÄËÏÖÜÿ",
    cedil = "çÇ"
  )
  
  nudeSymbols <- c(
    acute = "aeiouAEIOUyY",
    grave = "aeiouAEIOU",
    circunflex = "aeiouAEIOU",
    tilde = "aoAOnN",
    umlaut = "aeiouAEIOUy",
    cedil = "cC"
  )
  
  accentTypes <- c("´","`","^","~","¨","ç")
  
  if(any(c("all","al","a","todos","t","to","tod","todo")%in%pattern)) # opcao retirar todos
    return(chartr(paste(symbols, collapse=""), paste(nudeSymbols, collapse=""), str))
  
  for(i in which(accentTypes%in%pattern))
    str <- chartr(symbols[i],nudeSymbols[i], str)
  
  return(str)
  }
  
  text=rm_accent(text)
  


  myCorpus = Corpus(DataframeSource(as.data.frame(text)))
  if(textStemming) myCorpus <- Corpus(VectorSource(text))  #Para stemming

  # Convert the text to lower case
  myCorpus=myCorpus%>%
    tm_map(content_transformer(tolower))%>%
    tm_map(removeNumbers)%>%
    tm_map(removeWords, stopwords("portuguese"))%>%
    tm_map(removePunctuation)%>%
    tm_map(stripWhitespace)%>%
    tm_map(removeWords, excludeWords) 
  
    if(textStemming) myCorpus <- tm_map(myCorpus, stemDocument,language="portuguese")
  
  
  
  
  myDTM = TermDocumentMatrix(myCorpus,
              control = list(minWordLength = 1))

  
    #Se Ngram=True:
  if(ngrams!=1){
    Tokenizer <- function(x) NGramTokenizer(x, Weka_control(min = ngrams, max = ngrams))
    myDTM = TermDocumentMatrix(myCorpus,control = list(tokenize = Tokenizer))
  }
  
      #Se tf.idf for verdadeiro:
  if(tf_idf==T){
    myDTM=weightTfIdf(myDTM,normalize=T)
  }
  
  m = as.matrix(myDTM)
 sort(rowSums(m),decreasing=TRUE)
  
})

# Global variables can go here
n <- 1



```



Column
--------------------------------------
### Aplicativo para construir nuvem de palavras 



```{r}

ui <- fluidPage(
  # Application title
  titlePanel("Word Cloud"),

  sidebarLayout(
    # Sidebar with a slider and selection inputs
    sidebarPanel(

      # Input: Select separator ----
      radioButtons("sep", "Separador",
                   choices = c(Comma = ",",
                               Semicolon = ";",
                               Tab = "\t"),
                   selected = ","),
      fileInput("file1", "Escolha o arquivo no formato CSV",
                multiple = TRUE,
                accept = c("text/csv",
                         "text/comma-separated-values,text/plain",
                         ".csv")),
      actionButton("update", "Atualizar nuvem"),
      # Copy the line below to make a text input box
  textInput("text", label = h3("Removendo palavras"), value = "inserir stopwords de acordo com instrução"),
      hr(),
  sliderInput('size', 'Size of wordcloud', 
                   min = 0,  max = 5,  value = 1),
  #ngrams: (desligado)
      # sliderInput("ngrams",
      #             "Número de sequências de palavras",
      #             min = 0,  max = 5,  value = 1),
      # Input: Checkbox if file has header ----
      checkboxInput("header", "Marque se a base possuir cabeçalho", TRUE),
      #checkboxInput("cor", "Marque se deseja usar cor para sentimentos", TRUE),
      checkboxInput("tf_idf", "Marque se deseja usar a transformação tf-idf", F),
      checkboxInput("textStemming", "Marque se deseja usar 'Text Steamming' (remover sufixos)", F)
  #,downloadButton("downloadPlot", "Download")
    ),
    

    # Show Word Cloud
    mainPanel(
      wordcloud2Output("plot")
    )
  )
)

server <- function(input, output, session) {
  # Define a reactive expression for the document term matrix
  terms <- reactive({

    
    df <- read.csv(input$file1$datapath,
             header = input$header,
             sep = input$sep,encoding = "UTF-8")
    
    names(df)=c("V1","V2")
    
    #Remover linhas duplicadas:
    df=df%>%
      distinct(V2,V1,keep_all=T)
    
    df=df[,2]

df=apply(data.frame(df),1,cleanTweets)

    
    # Change when the "update" button is pressed...
    input$update
        # ...but not for anything else
    isolate({
      withProgress({
        setProgress(message = "Processing corpus...")
        excludeWords=input$text
        # ngrams=input$ngrams
        ngrams=1
        tf_idf=input$tf_idf
        textStemming=input$textStemming
        excludeWords=as.vector(str_split(excludeWords, fixed(','))[[1]])
        
        
        
        getTermMatrix(df,excludeWords,ngrams=ngrams,tf_idf=tf_idf,textStemming=textStemming)
      })
    })
  })

  # Make the wordcloud drawing predictable during a session
  wordcloud_rep <- repeatable(wordcloud2)

  output$plot <- renderWordcloud2({
    v <- terms()
    set.seed(1234)
    
  d <- data.frame(word = names(v),freq=v)

  sentiLex_lem_PT02 <- lexiconPT::sentiLex_lem_PT02
      
      #Selecionando as palavras (seus radicais) e sua polaridade
      dicionary=data.frame(cbind(sentiLex_lem_PT02$term,sentiLex_lem_PT02$polarity))
      matriz=d
      #Arrumando nome das bases de dados2: (Colocar nomes iguais para words)
      names(dicionary)=c("word", "sentiment")
      names(matriz)=c("word", "freq")
      
      #Transformando palavras em character:
      dicionary$word=as.character(dicionary$word)
      matriz$word=as.character(matriz$word)
      
      if(input$textStemming){ dicionary$word <- wordStem(dicionary$word,language = "portuguese")}
      
      dicionary=dicionary[ dicionary$sentiment==1 | dicionary$sentiment==0 | dicionary$sentiment==-1, ]
      table(dicionary$sentiment)
      dicionary$sentiment=as.factor(dicionary$sentiment)
      #Alterando o nome dos sentimentos:
      levels(dicionary$sentiment)[levels(dicionary$sentiment)==-1]=c("Negativo")
      levels(dicionary$sentiment)[levels(dicionary$sentiment)==0]=c("Neutro")
      levels(dicionary$sentiment)[levels(dicionary$sentiment)==1]=c("Positivo")
      
      #Join das palavras do documento com o dicionario ntivo do R
      sentimentos=data.frame(matriz) %>%
        left_join(data.frame(dicionary),by="word") %>%
        select(word,sentiment,freq)%>%
        distinct(word,.keep_all = T)
      
      
      #Neutro para palavras fora do dicionario
      sentimentos$sentiment[is.na(sentimentos$sentiment)]="Neutro"
      
      #Criando coluna de cores para cada sentimento
      sentimentos$col=c(ifelse(sentimentos$sentiment=="Neutro","gray",ifelse(sentimentos$sentiment=="Positivo","blue","red")))
     

    
      wordcloud_rep(d,size=input$size,color=as.character(sentimentos$col))
    
  })
  
    # output$downloadPlot<-downloadHandler(
    #     filename = function() {
    #       paste('plot', '.png', sep='')
    #     },
    #     content=function(file){
    #       png(file)
    #       print(wordcloud_rep)
    #       dev.off()
    #     },
    #     contentType='image/png')
}

# Create Shiny app ----
shinyApp(ui, server)



```


Column {data-width=110}
--------------------------------------
### **Instruções**

**Input da base de dados**

Para dar início a construção da nuvem de palavras selecione o arquivo (em formato csv com codificação UTF-8) que contenha apenas duas colunas em que:

    * Coluna1: usuario
    * Coluna2: texto

[exemplo de base](https://github.com/Dataprevapp/wordcloud/blob/master/base.csv)

**Stopwords**

Para remover palavras da nuvem de palavras (chamadas de stopwords), basta inseri-las, separadas por vírgula, na caixa "**Removendo palavras**". Exemplo de como devem ser incluidas as palavras:

     nao, dele, dela, nos

**Sentimentos**

Na opção "**Marque se deseja usar cor para sentimentos**" a cor da nuvem é baseada em um dicionário léxico do qual um conjunto de palavras já foram pré-classificadas como positiva, negativa ou neutra.


[Codigo no github](https://github.com/Dataprevapp/wordcloud)
